【裁判字號】    90,婚,1108
【裁判日期】    901217
【裁判案由】    離婚
【裁判全文】
臺灣台中地方法院民事判決  九十年度婚字第一一○八號
    原      告  乙○○
    送達代收人  何志揚  律師
    被      告  甲○○
右當事人間請求離婚事件，本院判決如左：
    主    文
准原告與被告離婚。
訴訟費用由被告負擔。
    事      實
甲、原告方面：
  一、聲明：求為判決如主文所示。
  二、陳述：兩造於民國七十一年結婚，婚後育有一子二女，被告自婚後即性情大變
      ，經常毆打、威脅原告，甚至恐嚇原告，八十九年十月廿八日上午，在台中縣
      太平市○○里○○路四０一南巷八號住處，因向原告索錢花用未果，竟在兩造
      之子陳舜復面前動手毆打原告，造成原告受有右前額血腫五乘五公分、右上臂
      及左上臂瘀血十乘十公分、右手肘瘀血十乘十公分、右肩後側血腫八乘八公分
      、舌下瘀血各一乘一公分、零點五乘零點五公分等傷害。原告原本以和為貴，
      被告應會改過，故而未予深究，孰料被告竟復於九十年六月十一日上午三時三
      十分同樣在前開住處，再度因向原告要錢花用遭拒，即揮拳毆打原告，造成原
      告上背部挫傷六乘五公分、上臂內側挫傷四乘三公分等傷害，甚至連在場勸阻
      之長女陳翊純亦慘遭毆打，原告不堪其擾又怕被告再度施暴，遂向鈞院聲請保
      護令，並獲鈞院以九十年度家護字第三九四號核發在案。原告以為就此被告應
      會知所警愓，詎料被告仍然不知悔改，於九十年九月下旬至原告位於台中縣太
      平市七七０號工作地點，大聲嚷嚷、甚至作勢動手欲再毆打原告，還好經同事
      協助，原告始順利逃脫離開，造成原告身體及精神上莫大痛苦。被告所為已合
      於民法第一千零五十二條第一項第三款及第二項之規定，請求鈞院任擇一有理
      由者，准予兩造離婚。
  三、證據：提出戶籍謄本、戶口名簿各影本一份、台灣台中地方法院通常保護令影
      本一件、診斷證明書影本二份為證，並聲請訊問證人陳舜復、陳翊純、陳偉純
      。
乙、被告方面：
  一、聲明：駁回原告之訴。
  二、陳述：八十九年十月廿八日因有人打電話來，是打原告的手機，被告問原告是
      誰打來的，原告說不知道，被告才毆打原告，被告是想要保護女兒，因為手機
      是原告與女兒共用的。九十年六月被告有打女兒一耳光，因為女兒質問被告為
      何打原告。當天被告也有打原告，因為兒子好幾天沒有回來，被告問原告，結
      果一問三不知，晚上十點多有一個男人在樓下叫原告的名字，被告下樓時，該
      男子就走了，當天被告向原告要錢，原告說沒有錢，被告說剛發薪水，怎麼可
      能沒錢，後來原告跑給被告追，錢掉下來，被告才撿起來。九十年九月因有人
      來找原告，被告才至原告上班的地點找他。
丙、本院依職權調閱本院九十年度婚字第一一０八號通常保護令卷。
    理      由
一、本件原告主張兩造為夫妻，被告自婚後即經常毆打、威脅原告，甚至恐嚇原告，
    八十九年十月廿八日，因向原告索錢花用未果，竟在兩造之子陳舜復面前動手毆
    打原告，造成原告身體受有多處傷害。九十年六月十一日同樣在前開住處，再度
    因向原告要錢花用遭拒，即揮拳毆打原告，造成原告身體傷害，並毆打在場勸阻
    之長女陳翊純，經聲請並核發保護令後，被告仍於九十年九月下旬至原告工作地
    點嚷嚷、甚至作勢欲再毆打原告，被告所為已使原告遭受不堪同居之虐待，且致
    兩造間有不能維持婚姻之重大事由，爰訴請離婚；被告則以八十九年十月廿八日
    係因有人打電話來，原告不告知是何人打來，被告為保護女兒才毆打原告，九十
    年六月係因為女兒質問被告為何打原告才打女兒一耳光。當天被告打原告，是因
    為原告不知道兒子為何好幾天沒有回來，及晚上十點多有一個男人在樓下叫原告
    的名字，且當天原告發薪水，卻騙被告沒錢，且跑給被告追。九十年九月因有人
    來找原告，被告才至原告上班的地點找他等語資為抗辯。
二、本件原告主張兩造為夫妻，被告曾兩度在子女面前毆打原告致傷，並毆打勸阻之
    女兒，於保護令核發後，仍至原告工作地點嚷嚷等情，業據提出戶籍謄本、戶口
    名簿、本院通常保護令各影本一件、診斷證明書影本二份為證，並經本院調閱九
    十年度家聲字第三九四號通常保護令卷核閱屬實，且經訊問證人即兩造之子女陳
    舜復、陳翊純、陳偉純，陳舜復稱：「有看過爸爸打媽媽兩次」、陳翊純證稱：
    「六月十一日當天我在場，當晚爸爸很晚回家，半夜我看到爸爸追著媽媽要錢，
    很大聲，我上前大聲阻止，爸爸揮手打我兩個巴掌。爸爸用手抓住媽媽的的頭髮
    用力往下按，後來媽媽跑到外面，爸爸還追到馬路上（引用前開保護令卷內證言
    ）」、陳翊純證稱：「我有看過爸爸打媽媽兩、三次」各等語。被告並承認確有
    毆打原告。被告雖辯稱：係因原告不告訴伊是何人打電話來，伊為保護女兒才毆
    打原告，及是因為原告不知道兒子為何好幾天沒有回來，及晚上十點多有一個男
    人在樓下叫原告的名字，且當天原告發薪水，卻騙被告沒錢，且跑給被告追，九
    十年九月因有人來找原告，被告才至原告上班的地點找他云云，惟均未舉證以實
    其說，難以遽採。且原告不知道電話何人打來、孩子何以未歸、及有男人在樓下
    叫原告名字，既非原告主動為何行為，難認被告得以資為毆打原告之理由，且依
    我國法定夫妻財產制之規定，家庭費用本應由被告負擔，原告並無優先提供予被
    告之必要，而有人找原告，被告亦可打電話告知原告或由該人自行去找原告，亦
    難以據為被告至原告工作地點吵鬧之正當理由，被告所辯，均難採信，應認原告
    之主張為真實。
三、按夫妻之一方受他方不堪同居之虐待者，他方得向法院請求離婚，民法第一千零
    五十二條第一項第三款定有明文。所謂不堪同居之虐待，係指予以身體上或精神
    上不可忍受之痛苦，致不堪繼續同居者而言；又身體上及精神上不堪同居之虐待
    ，究竟有無此種虐待，須從夫妻之一方對待他方，是否處於誠摯基礎而為觀察。
    此誠摯基礎，若未動搖，則偶有勃谿，固難謂為不堪同居之虐待，若已動搖，則
    不能以毆打次數不多之故，即謂非不堪同居之虐待（參照最高法院三十四年上字
    第三九六八號、七十年臺上字第一二二三號、七十年臺上字第一九二二號判決）
    。本院審酌被告以向原告索款未獲等細微小事即在子女面前毆打原告，且所打部
    位遍及頭、手、身體多處，且受傷面積甚大，真可謂心狠手辣，對有意保護母親
    之女兒一樣是暴力相向，並無因而稍緩對原告之暴力，且於原告訴請離婚時，仍
    振振有詞，毫無反省之心，致原告雖與被告共同生活近二十年，仍一意求去，不
    敢期望被告改變。被告所為，實已造成原告在身體上及精神上不可忍受之痛苦，
    致不堪繼續同居。從而，原告本於民法第一千零五十二條第一項第三款規定請求
    離婚，為有理由，應予准許。本件既准兩造離婚，則原告仍依據民法第一千零五
    十二條第二項之規定訴請離婚，為請求權競合，本院自毋庸再予審認，併此敘明
    。
四、據上論結：原告之訴為有理由，並依民事訴訟法第七十八條，判決如主文。
中      華      民      國      九十    年     十二     月     十七     日
                                臺灣臺中地方法院家事法庭
~B法      官  王靜秋
右為正本係照原本作成
如對本判決上訴，應於判決正本送達後廿日內向本院提出上訴狀
中      華      民      國      九十    年     十二     月     十七     日
~B法院書記官


司法院資訊處製作；財團法人民間司法改革基金會備份。
